臺灣高雄地方法院刑事裁定
111年度毒聲字第802號
聲  請  人  臺灣高雄地方檢察署檢察官
被      告  潘建宏



上列被告因違反毒品危害防制條例案件，經檢察官聲請送觀察、
勒戒(111年度毒偵字第2655號)，本院裁定如下：
    主  文
潘建宏施用第一、二級毒品，令入勒戒處所觀察、勒戒，其期間
不得逾貳月。
    理  由
一、聲請意旨如附件聲請書所載。
二、按犯毒品危害防制條例第10條之罪者，檢察官應聲請法院裁
    定，令被告入勒戒處所觀察、勒戒，其期間不得逾二月；依
    前項規定為觀察、勒戒或強制戒治執行完畢釋放後，3年後
    再犯第10條之罪者，適用本條前2項之規定，毒品危害防制
    條例第20條第1項、第3項分別定有明文。而上開所謂「3年
    後再犯」，只要本次再犯（不論修正施行前、後）距最近1
    次觀察、勒戒或強制戒治執行完畢釋放，已逾3年者，即該
    當之，不因其間有無犯第10條之罪經起訴、判刑或執行而受
    影響（最高法院刑事大法庭109年度台上大字第3826號裁定
    意旨參照）。
三、經查：
㈠、被告潘建宏於民國111年7月11日20時許，在高雄市○○區○○○路
    000巷000號居所內，以將海洛因、甲基安非他命置入玻璃球
    燒烤後吸食煙霧之方式，同時施用第一級毒品海洛因及第二
    級毒品甲基安非他命1次乙節，業據被告於偵查中坦承不諱
    ，且其於111年7月14日8時31分許為警採尿送驗，結果呈安
    非他命、甲基安非他命、可待因及嗎啡陽性反應，有高雄市
    政府警察局刑警隊偵辦毒品危害防制條例嫌疑人尿液採證代
    碼對照表（代碼：00000000號）及高雄市立凱旋醫院111年7
    月27日濫用藥物尿液檢驗報告（檢體編號：00000000號）在
    卷可佐，足認被告上開任意性自白與事實相符。本件事證明
    確，被告於前揭時、地，同時施用第一級毒品海洛因及第二
    級毒品甲基安非他命之事實，堪可認定。
㈡、又被告前因施用毒品案件，經送觀察、勒戒後，因認無繼續
    施用毒品傾向，於101年1月20日執行完畢釋放，並經臺灣高
    雄地方檢察署（下稱高雄地檢署）檢察官以100年度偵緝字
    第2100號、100年度毒偵字第6825號不起訴處分確定，迄今
    並無再為觀察、勒戒或強制戒治處遇之紀錄乙節，有臺灣高
    等法院被告前案紀錄表在卷可稽。本件係被告於前開觀察、
    勒戒執行完畢釋放3年後所為，依前揭說明，縱被告其間因
    犯第10條之罪經起訴、判刑或執行，仍應依修正後毒品危害
    防制條例第20條第3項規定，再予適用觀察、勒戒或強制戒
    治之機會。
㈢、至於被告因於110年間施用毒品案件，經高雄地檢署檢察官以
    111年度毒偵字第101號為附命完成戒癮治療之緩起訴處分確
    定，緩起訴期間為自111年6月29日起至113年6月28日止，被
    告須完成戒癮治療程序，並按期履行預防再犯之必要命令（
    即向高雄地檢署觀護人及高雄市政府毒品防制局報到並接受
    輔導、不定期驗尿，檢驗結果須呈陰性反應）等情，有緩起
    訴處分書及臺灣高等法院被告前案紀錄表在卷可稽。然「緩
    起訴處分之戒癮治療」與「觀察、勒戒或強制戒治」之處遇
    ，因法律規定之程序、效果均不相同，已無法等同視之。即
    被告初犯（或觀察、勒戒、強制戒治執行完畢釋放3年後再
    犯）施用毒品，經為命戒癮治療之緩起訴處分，若遭撤銷，
    檢察官針對該次撤銷緩起訴之施用毒品犯行，或者戒癮治療
    履行完畢，檢察官針對之後施用毒品犯行，均仍應依前揭毒
    品危害防制條例第20條或第23條之規定處理，亦可以再為緩
    起訴，然不得逕行起訴（最高法院110年度台上字第2096號
    判決意旨參照）。是被告前揭戒癮治療無論是否執行完畢，
    均無從認被告事實上已接受等同「觀察、勒戒或強制戒治」
    執行完畢之處遇，檢察官針對本次施用毒品犯行，向本院聲
    請觀察、勒戒，於法有據，併以說明。
㈣、再者，毒品危害防制條例所規定之「觀察、勒戒」程序，係
    針對受處分人所為保安處分，目的在戒除行為人施用毒品身
    癮及心癮，以達教化與治療之目的，其立法意旨在幫助施用
    毒品者戒毒，性質上為一療程，而非懲罰，並屬強制規定，
    除檢察官審酌個案情形，依同條例第24條第1項為附命完成
    戒癮治療之緩起訴處分外，凡經檢察官聲請法院裁定將被告
    送勒戒處所觀察、勒戒者，法院僅得就其聲請審查被告是否
    有施用毒品之行為，以及被告是否為「初犯」或為觀察、勒
    戒、強制戒治執行完畢後「3年後再犯」而為准駁之裁定，
    並無自由斟酌以其他方式替代或得以其他原因免予執行之權
    。又是否給予被告為附命完成戒癮治療之緩起訴處分，屬刑
    事訴訟法第253條之1第1項及第253條之2第1項第6款特別賦
    予檢察官之職權，非法院所得審酌，且此非「觀察、勒戒」
    前置處分，也與被告是否判刑之追訴要件無關，檢察官自無
    義務說明為何不給予被告戒癮治療之緩起訴處分。法院縱使
    審查其裁量有無違法，也僅在卷證資料所示證物中審酌，而
    為最低限度之審查，即此部分為檢察官之裁量，必須予以尊
    重。
㈤、本件聲請書未載明不給予被告戒癮治療緩起訴處分之理由（
    如附件）。然依卷證資料所示，被告因違反毒品危害防制條
    例及殺人未遂等案件，現為高雄地檢署檢察官分別以111年
    度偵字第20761、22177號及111年度調偵字第350號等案件偵
    查中，同有上開前案紀錄表在卷可稽。是以，參酌毒品戒癮
    治療實施辦法及完成治療認定標準第2條第2項第1款規定「
    緩起訴處分前，因故意犯他罪，經檢察官提起公訴或判決有
    罪確定」之規範意旨，被告即屬不適合為附命完成戒癮治療
    之緩起訴處分。從而，檢察官考量本案具體情節，向本院聲
    請令被告入勒戒處所觀察、勒戒，以監禁式之治療方式，求
    短時間內隔絕被告之毒品來源，務使其專心戒除毒癮，而未
    依刑事訴訟法第253條之1規定對被告為附命完成戒癮治療之
    緩起訴處分，核其此部分職權之行使尚屬合法，形式上亦無
    裁量恣意或濫用之情，於法有據。
四、綜上所述，本件聲請為有理由，應予准許，依毒品危害防制
    條例第20條第3項、第1項，裁定如主文。
中　　華　　民　　國　　111 　年　　10　　月　　19　　日
                  刑事第十二庭  法　官  莊珮君
以上正本證明與原本無異。
如不服本裁定應於送達後5日內向本院提出抗告狀。
中　　華　　民　　國　　111 　年　　10　　月　　19　　日
                                書記官  李宗諺